【裁判字號】    97,裁,395
【裁判日期】    970110
【裁判案由】    勞工保險條例
【裁判全文】
最  高  行  政  法  院  裁  定
                                     97年度裁字第00395號
上  訴  人  甲○○
被 上訴 人  勞工保險局
代  表  人  乙○○
上列當事人間勞工保險條例事件，上訴人對於中華民國96年5月
31日臺北高等行政法院96年度訴字第1261號判決，提起上訴，本
院裁定如下：
    主  文
上訴駁回。
上訴審訴訟費用由上訴人負擔。
    理  由
一、按對於高等行政法院判決之上訴，非以其違背法令為理由，
    不得為之，行政訴訟法第242條定有明文。依同法第243條第
    1項規定，判決不適用法規或適用不當者，為違背法令；而
    判決有同條第2項所列各款情形之一者，為當然違背法令。
    是當事人對於高等行政法院判決上訴，如依行政訴訟法第24
    3條第1項規定，以高等行政法院判決有不適用法規或適用不
    當為理由時，其上訴狀或理由書應有具體之指摘，並揭示該
    法規之條項或其內容；若係成文法以外之法則，應揭示該法
    則之旨趣；倘為司法院解釋或本院之判例，則應揭示該判解
    之字號或其內容。如以行政訴訟法第243條第2項所列各款情
    形為理由時，其上訴狀或理由書，應揭示合於該條項各款之
    事實。上訴狀或理由書如未依此項方法表明，或其所表明者
    與上開法條規定不合時，即難認為已對高等行政法院判決之
    違背法令有具體之指摘，其上訴自難認為合法。
二、本件上訴人對於高等行政法院判決上訴，係以：有關勞工保
    險殘廢給付標準表胸腹部臟器障害系列第51項障害項目附表
    五之（四）規定，對女性被保險人喪失子宮或兩側卵巢申請
    勞保殘廢給付者加上年齡限制，顯與憲法增修條文第10條第
    6項之精神相違，應屬無效。詎原審竟引司法院釋字第485號
    解釋認系爭勞工保險殘廢給付標準表胸腹部臟器障害系列項
    下附註五之（四）規定，係基於男女生理構造之差異，斟酌
    生理常態事實而為之合理區別對待，並無違反憲法第7條之
    精神，亦無違反比例原則或為差別待遇，因此認本案並無適
    用司法院釋字第371號解釋停止訴訟程序，向司法院大法官
    聲請解釋之必要。惟原審法院就上訴人所主張除有關平等權
    之規定以外，例如憲法「婦女之人格尊嚴」精神規定，其足
    以動搖「法官對於法律有否牴觸憲法之合理確信」心證之形
    成部分，竟漏未斟酌。雖原審法院有略謂：上訴人如認為該
    附註規定牴觸憲法之保障，自得依司法院大法官審理案件法
    第5條第1項第2款，於窮盡通常之權利救濟途徑後，向司法
    院大法官聲請解釋。惟若果因上訴人自仍得於窮盡通常之權
    利救濟途徑後，向司法院大法官聲請解釋，是否即可任令原
    審無須慎重周全審酌上訴人所有原主張，有足以動搖「法官
    對於法律有否牴觸憲法之合理確信」心證之形成者部分，則
    如此周折反覆結果，自與憲法之人民訴訟權之經濟保障內涵
    明顯有悖。是理應認原審法院漏未斟酌上訴人之主張，有足
    以動搖「法官對於法律有否牴觸憲法之合理確信」心證之形
    成者部分即屬判決不備理由，而判決當然違背法令等語，為
    其理由。
三、惟訴訟當事人並無請求受訴法院停止訴訟程序，聲請司法院
    大法官解釋法律有無違憲之權利，是關於受訴法院應否停止
    訴訟程序，聲請司法院大法官解釋法律有無違憲，係由法官
    依職權斟酌，判決中就有無必要停止訴訟程序，聲請司法院
    大法官解釋法律有無違憲之說明，係附加之說明。訴訟當事
    人關於法律違憲之主張，係供法院參考，法院此部分之有無
    說明，與依現行法律導出判決結果之理由無關，自無涉判決
    是否有備理由問題。因而上訴人上述關於原判決未斟酌其認
    法律違憲之部分主張之上訴理由，與表明合於不適用法規、
    適用法規不當、或行政訴訟法第243條第2項所列各款之情形
    無關，自難認對該判決之如何違背法令已有具體之指摘。依
    首揭說明，應認其上訴為不合法。
四、據上論結，本件上訴為不合法，依行政訴訟法第249條第1項
    前段、第104條、民事訴訟法第95條、第78條，裁定如主文
    。
中    華    民    國    97    年    1     月    10    日
                    最高行政法院第三庭
                        審判長法官  黃  璽  君
                              法官  林  茂  權
                              法官  鄭  忠  仁
                              法官  黃  本  仁
                              法官  吳  東  都
以  上  正  本  證  明  與  原  本  無  異
中    華    民    國    97    年    1     月    14    日
                              書記官  莊  俊  亨


司法院資訊處製作；財團法人民間司法改革基金會備份。
